【裁判字號】    87,訴,2007
【裁判日期】    890229
【裁判案由】    麻藥管理條例
【裁判全文】
臺灣板橋地方法院刑事判決                        八十七年度訴字第二００七號
    公  訴  人    臺灣板橋地方法院檢察署檢察官
    被      告    丁○○
    選任辯護人    林詮勝
右列被告因違反麻醉藥品管理條例案件，經檢察官提起公訴（八十七年度偵字第八一
八六號、第一九三五七號），甲○判決如左：
    主  文
丁○○共同非法販賣化學合成麻醉藥品，處有期徒刑貳年柒月。
扣案之安非他命壹包（淨重壹點貳肆公克、包裝重零點貳公克）及新臺幣伍仟元，均
沒收。
    事  實
一、丁○○與丙○○（另結）均明知安非他命為麻醉藥品管理條例所管制之化學合成
    麻醉藥品，不得非法持有、販賣，竟仍共同基於營利之犯意聯絡，於民國八十七
    年四月十六日凌晨三時三十分許，由丙○○駕駛車號Ｐ６─八一二二號廂型車，
    在臺北縣三重市○○路○段一四０號前，以新臺幣（下同）五千元之代價，將一
    包以不詳金額販入、淨重一．二四公克（起訴書記載為一．五公克）之安非他命
    ，販賣予綽號「鴨子」之成年男子。適坐於駕駛座旁之丁○○將丙○○所交付以
    衛生紙包裹之安非他命丟出車外，「鴨子」接取後，將摺成一綑之五千元紙鈔丟
    入車內之際，經埋伏員警上前盤查，「鴨子」趁隙逃逸，並將其所買受之安非他
    命遺落離廂型車停車處約十餘公尺之路上。員警除扣得該包安非他命外，另在廂
    型車內起獲丙○○所持有之安非他命一包（淨重０·一六公克、包裝重０．一九
    公克）及交易所得五千元。
二、案經臺北縣警察局海山分局報請臺灣板橋地方法院檢察署檢察官偵查起訴。
    理  由
一、訊據被告丁○○，供承搭乘丙○○所駕駛之廂型車於右揭時、地與綽號「鴨子」
    之男子會晤，嗣為警查獲二包安非他命及五千元等情不諱，惟矢口否認有何非法
    販賣安非他命之犯行，辯稱：丙○○為償還前向伊告貸之日幣二十萬元，遂與綽
    號「鴨子」者相約在上址取償五千元，伊等之廂型車先抵上址，在等候「鴨子」
    之際，伊隨手將擦拭手汗所用之衛生紙擲往車外，「鴨子」始出現，並將摺成一
    綑之五千元紙鈔丟入車內，旋即離去，伊不知丙○○與「鴨子」是否有安非他命
    之交易云云。
二、經查：
（一）右揭事實，業據被告丁○○於警訊時供稱：「車一到現場時，丙○○即交給我
      一包用衛生紙包的東西，叫我交給在現場等候的一名男子，然後向他收五千元
      臺幣。」、「現金五千元為販安所得，至於用衛生紙包之安非他命亦為丙○○
      交給我賣之安非他命」、「（問：丙○○交予妳用衛生紙包之東西，再叫妳向
      鴨子收五千元，而你是否事先知道該物為安非他命？）知道」、「今天是第一
      次，因為平常我都拜託丙○○載我，所以不好意思拒絕」、（八十七年度偵字
      第八一八六號偵查卷第十頁反面、第十一頁反面）不諱，並有交易所得五千元
      紙鈔及「鴨子」所買受因避警追緝而遺落上址之安非他命一包扣案可資佐證。
      該扣案之結晶，經送請法務部調查局檢驗，係安非他命，淨重一．二四公克、
      包裝重０．二公克，有該局八十八年二月十一日（八八）陸字第八八００七一
      一四號檢驗通知書一紙在卷可按。而被告於遭查獲送至臺北縣警察局海山分局
      埔墘派出所與丙○○接受隔離訊問時，並未遭刑求，本於自由意志坦認知悉丙
      ○○囑伊交付「鴨子」者係安非他命，筆錄採一問一答之方式製作，惟因彼時
      毒品危害防制條例尚未公佈施行，致未錄音。員警雖未目睹「鴨子」丟棄安非
      他命，惟嗣於距停車處約十餘公尺之地上尋獲以衛生紙包裹之安非他命一包，
      研判應係「鴨子」先前由該廂型車內之人所交付，再於逃逸途中丟棄等語，復
      據證人即據報赴上址埋伏查獲被告之警員乙○○到庭結證屬實，堪認被告上開
      自白與事實相符而足予採信。
（二）被告為附合丙○○之辯詞，雖於甲○調查時供稱丙○○欠其日幣二十萬元云云
      ，然查，該項說詞與丙○○於偵查中所供係向被告借貸日幣一萬元券十張合計
      十萬元之數額差距一倍，已未能勾稽；況果丙○○確係前去向「鴨子」索債，
      「鴨子」何庸於發現員警趨近即迅速逃離現場而不知去向，反致彼此間並無仇
      隙之友人丙○○身陷觸重法之虞？丙○○復自始無法提出「鴨子」之姓名、年
      籍及聯絡方式等資料供甲○傳訊查證，足徵被告辯稱與丙○○前去向「鴨子」
      索債一節，純屬子虛。
（三）參以被告於獲案之初經已供承知悉由丙○○所交付之衛生紙係包裹安非他命，
      其於偵查中改稱因會流手汗，而由丙○○遞衛生紙擦拭後，依丙○○之囑丟棄
      ，並不知其中包裹安非他命，非但前後供詞互為矛盾；且與丙○○於偵查中所
      陳自行抽出衛生紙使用後，再交由被告丟棄，及丙○○於甲○調查時供稱因被
      告身體不適，遂遞衛生紙予被告擦手汗，並未囑被告丟紙等節，均不相符，益
      徵被告於偵、審中所辯各節，均無非事後圖卸刑責之詞，委無可採。又販賣安
      非他命乃違法行為，非可公然為之，亦無公定價格，容易分裝並增減份量，且
      每次買賣之價、量，輒視買賣雙方關係之深淺、資力、需求量及對行情之認知
      、來源是否充裕、查緝是否嚴緊、購買者被查獲時供述購買對象之可能風險之
      評估等因素，而異其標準。是販賣安非他命之利得，除被告坦承犯行或價量俱
      臻明確者外，委難察得實情，販賣之人從價差或量差中牟利之方式雖異，其意
      圖營利之販賣行為則同一。被告與同遭查獲之丙○○雖均否認販賣安非他命，
      而買受之「鴨子」復已逃逸致無法查得被告販賣之實際利得，惟被告與丙○○
      二人與「鴨子」既僅係普通朋友，衡諸一般常情當無甘冒重典而按販入原價轉
      售致毫無利得，應可認被告與丙○○之販賣安非他命行為，已營得不法之利益
      ，灼然至明，其犯行洵堪認定。
三、按安非他命係甲基苯乙胺化學合成麻醉藥品，吸用者會降低食慾，致血壓、體溫
    升高，影響記憶力及自主神經系統，其判斷力、意志力亦受限制，並有輕微癮性
    ，嚴重危害身心健康，而慣用者由於精神錯亂，更具暴力攻擊及反社會行為、自
    殺等傾向，後果堪虞，尤以戒解不易，其毒害不在煙毒之下，是以行政院衛生署
    於七十九年十月九日以衛署藥字第九０四一四二號函列為修正前麻醉藥品管理條
    例第二條第四款「化學合成類麻醉藥品」管理，不得非法輸入、製造、運輸、販
    賣、持有、施打或吸用，並自七十九年十月十一日起生效。核被告非法販賣安非
    他命之行為，係犯行為時之麻醉藥品管理條例第十三條之一第二項第一款之非法
    販賣化學合成麻醉藥品罪。查被告於行為後，毒品危害防制條例已於八十七年五
    月二十日公布施行，同年五月二十二日生效，安非他命經該條例列為第二級毒品
    ，依該條例第四條第二項規定，販賣第二級毒品者，處無期徒刑或七年以上有期
    徒刑，得併科新臺幣七百萬元以下罰金，較上開麻醉藥品管理條例第十三條之一
    第二項第一款所定最輕法定本刑五年以上有期徒刑之處罰為重，依刑法第二條第
    一項但書規定，自應適用被告行為時之麻醉藥品管理條例第十三條之一第二項第
    一款規定處斷。被告與丙○○間，有犯意之聯絡及行為之分擔，應論以共同正犯
    。其非法販賣安非他命前持有安非他命之低度行為，為非法販賣之高度行為所吸
    收，不另論罪。查被告販賣安非他命流佈毒品於第三人，行為固無足取，惟其販
    賣之數量非鉅、次數亦僅一次，且係販賣予一人，尚非圖得鉅額利益，復因礙於
    與丙○○之情誼而未便拒絕，觀其犯罪情節尚輕微，而所犯本罪法定最輕本刑為
    五年以上有期徒刑，與其犯罪情節相較，實屬情輕法重，且犯罪情狀客觀上足以
    引起一般同情，顯有堪資憫恕之處，甲○認即令處以法定最低度刑猶嫌過重，爰
    依刑法第五十九條規定酌減其刑至二分之一。爰審酌被告尚無不良前科紀錄之品
    行、犯罪之動機、目的、手段、犯罪所生之危害及犯後之態度等一切情狀，量處
    如主文所示之刑。
四、前開扣案之安非他命一包（淨重一．二四公克、包裝重０．二公克）及五千元，
    分別係違禁物及被告因犯罪所得之物，依刑法第三十八條第一項第一款、第三款
    之規定宣告沒收。至另扣案之安非他命一包（淨重０．一六公克、包裝重０．一
    九公克），既據丙○○於警訊時陳明為其所有（八十七年度偵字第八一八六號偵
    查卷第七頁反面），且並無證據證明與被告前揭非法販賣安非他命犯行有何關聯
    ，爰不予宣告沒收，併此敘明。
據上論斷，應依刑事訴訟法第二百九十九條第一項前段，麻醉藥品管理條例第十三條
之一第二項第一款，刑法第十一條前段、第二條第一項但書、第二十八條、第五十九
條、第三十八條第一項第一款、第三款，判決如主文。
本案經檢察官楊四猛到庭執行職務
中    華    民    國      八十九     年       二      月      二十九    日
                                      臺灣板橋地方法院刑事第三庭
                                          法  官    王    麗    莉
右正本證明與原本無異。
如不服本判決，應於判決送達後十日內向甲○提出上訴狀。
中    華    民    國      八十九     年       二      月      二十九    日
                                          書記官    李    德    霞
附錄本案論罪科刑法條全文
麻醉藥品管理條例第十三條之一
違反前條之規定，其屬於第二條第一款至第三款之麻醉藥品者，應分別依法處罰。
違反前條之規定，其屬於第二條第四款之麻醉藥品者，依左列規定處罰：
一、非法輸入、製造、運輸、販賣者，處五年以上有期徒刑，得併科五萬元以下罰金
    。
二、意圖販賣而非法持有者，處三年以上十年以下有期徒刑，得併科三萬元以下罰金
    。
三、意圖營利而非法為人施打者，處五年以下有期徒刑，得併科二萬元以下罰金。
四、非法施打、吸用者，處三年以下有期徒刑、拘役或一萬元以下罰金。
五、非法持有者，處二年以下有期徒刑、拘役或五千元以下罰金。
前項第一款之未遂犯罰之。
犯第二項第四款之罪有癮者，應由審判機關先行指定相當處所勒戒。經勒戒斷癮後再
犯者，加重本刑至三分之二。


司法院資訊處製作；財團法人民間司法改革基金會備份。
